【裁判字號】    98,簡上,1
【裁判日期】    980610
【裁判案由】    債務人異議之訴
【裁判全文】
臺灣屏東地方法院民事判決               98年度簡上字第1號
上  訴  人  甲○○○
訴訟代理人  丁○○
被  上訴人  丙○○
上列當事人間債務人異議之訴事件，上訴人對於中華民國97年10
月30日本院96年度屏簡字第719 號第一審判決提起上訴，本院於
民國98年5 月27日言詞辯論終結，判決如下：
    主      文
上訴駁回。
第二審訴訟費用由上訴人負擔。
    事實及理由
一、被上訴人起訴主張：被上訴人與訴外人乙○○與上訴人之前
    達成和解，經本院91年度潮簡調字第105 號調解成立在案，
    被上訴人與乙○○願連帶給付上訴人新臺幣（下同）40萬元
    。茲乙○○已全部清償完畢，惟上訴人仍持上開調解筆錄對
    被上訴人為強制執行，為此提起債務人異議之訴，請求撤銷
    本院96年度民執字第31648 號對被上訴人所為之強制執行程
    序。另於本院主張：已清償之收據金額合計為39萬元，是因
    上訴人對乙○○說差一萬元不要跟他要。
二、上訴人抗辯：
    上訴人未於被上訴人所持收據所載：「92年3 月24日五仟元
    正」、「92年4 月25日五仟元正」、「92年6 月16日五仟元
    正」、「92年6 月30日參拾萬五仟元正都還完」其下簽名，
    上開4 次簽收之上訴人簽名均係偽造，有可能被影印或模擬
    ；該收據及相關資料經台灣屏東地方法院檢察署送交法務部
    調查局鑑定，結果認收據與上訴人筆跡之結構佈局、態勢神
    韻或書寫習慣均相同，原審亦為相同認定一節，是與事實不
    相符。另上訴人住在「屏東縣鹽埔鄉○○村○○路20之11號
    」，非在約定還款地點即上訴人訴訟代理人丁○○之住處，
    若被上訴人有清償上開款項，丁○○會通知上訴人前往並使
    上訴人知悉還款經過。若被上訴人已清償全部債務，依一般
    常情應會向上訴人要求將其所簽發之票據取回，然被上訴人
    迄今仍未取回，可證明其未清償完畢。原審為上訴人敗訴之
    判決，上訴人不服提起上訴，並為上訴聲明：(一)原判決廢棄
    、(二)上廢棄部分，被上訴人在第一審之訴駁回、(三)第一審、
    第二審訴訟費用由被上訴人負擔。
三、兩造不爭執之事實：
（一）兩造曾經本院91年度潮簡調字第105 號調解成立，被上訴
    人應給付上訴人40萬元。
（二）上訴人曾向屏東地檢署告發被上訴人及訴外人乙○○涉嫌
    偽造文書，經該署以97年度偵字第1964號不起訴處分確定。
四、兩造爭執之事項：
（一）被上訴人已否清償上開經調解成立之40萬元？
（二）被上訴人訴請撤銷本院96年度執字第31648 號強制執行有
    無理由？
五、本院之判斷：
（一）兩造曾經本院以91年度潮簡調字第105 號調解成立，被上
    訴人應給付上訴人40萬元。嗣上訴人持該調解筆錄向本院聲
    請以96年度執字第31648 號對被上訴人為強制執行之事實，
    為兩造所不爭執，並經本院調取該執行卷宗核閱屬實，堪信
    為真實。
（二）本件之爭點為被上訴人已否清償上開經調解成立之40萬元
    及被上訴人訴請撤銷本院96年度執字第31648 號強制執行，
    有無理由？茲審酌如下：
 1、被上訴人主張已清償系爭40萬元之事實，有其提出之上訴人
    及丁○○（訴訟代理人）收款之收據為證。上訴人雖否認收
    據之真正，辯稱係出於偽造云云；惟查上訴人前向臺灣屏東
    地方法院檢察署告發被上訴人及乙○○涉嫌偽造文書，經該
    署檢送上訴人開戶簽名印鑑卡、本件收據、於該署偵查簽名
    筆跡等相關資料送交法務部調查局鑑定筆跡，該局以000000
    00 000號回函，鑑定結果認定本件收據與被告筆跡之結構佈
    局、態勢神韻或書寫習慣均相同，該署因而以97年度偵字第
    19 64 號為不起訴處分，業經本院調取該偵查卷宗核閱無誤
    。又證人乙○○亦於原審及本院審理中分別到庭證實本件收
    據確為上訴人所簽。次查丁○○並當庭證稱本件收據內其中
    二筆各伍仟元正（92年1 月25日及92年2 月25日）之簽名，
    確為其所簽名代收（見本院卷第30頁）。另據證人乙○○於
    原審證稱：「因為被告（上訴人）聽說我中了六合彩，所以
    被告要求我把剩下的錢還清，並減免我壹萬元，所以我就一
    次還完剩下的錢。」（見原審卷第19頁）及於本院證稱：因
    為早還錢，而且最後一筆款還的比較多，所以上訴人說1 萬
    元不用還了（見本院卷第30頁）各等語，而證人鄭進生亦到
    庭證實乙○○有中過六合彩。且查最後一筆大額剩款，提前
    作一次償還30萬5 千元，上訴人因而願免除所剩1 萬元之款
    ，亦與常情無違，足見乙○○之證詞非虛。從而，應認被上
    訴人之主張為可採。
 2、上訴人另抗辯稱：被上訴人非在約定還款地點還款。且所簽
    發如上訴人提出之面額20萬元本票乙張及面額各10萬元支票
    各乙張（均影本）尚在伊處，若已清償全部債務，依一般常
    情應會向上訴人要求將該票據取回云云；惟按清債地，除法
    律另有規定或契約另有訂定，或另有習慣，或得依債之性質
    或其他情形決定者外，於債權人之住所地為之，民法第三百
    十四條第二款定有明文。經查上訴人據以執行名義之本院91
    年度潮簡調字第105 號調解筆錄，其調解成立內容除定有分
    期清償外，並未定有清償地，上訴人亦未能舉證證明兩造另
    有清償地之約定，則上訴人辯稱未在約定還款地點還款云云
    ，即非有據。次按定有清償期者，債權人不得於期前請求清
    償，如無反對之意思表示時，債務人得於期前為清償，民法
    第316 條亦定有明文。本件被上訴人於清償期未屆至前，為
    全部清償之事實，業如前述，且上訴人亦無反對之意思，自
    屬合法之清償。次查系爭40萬元既已清償，且有收據為憑，
    該收據並經鑑定為真，則上訴人縱仍持有被上訴人或乙○○
    未取回之上開票據；惟尚難據為被上訴人未清償之證明。
3、 按執行名義成立後，如有消滅或妨礙債權人請求之事由發生
    ，債務人得於強制執行程序終結前，向執行法院對債權人提
    起異議之訴，強制執行法第14條第1 條前段定有明文。從而
    ，被上訴人依強制執行法第14條第1 項之規定，提起債務人
    異議之訴，主張已清償上開調解筆錄所載金額，求為判決本
    院96年度執字第31648 號清償票款之強制執行程序應予撤銷
    ，於法有據。
六、綜上所述，被上訴人訴請將本院96年度執字第31648 號清償
    票款之強制執行程序予以撤銷，為有理由，應予准許。原審
    判決被上訴人勝訴，於法並無不合。上訴意旨指摘原判決不
    當，求予廢棄改判，為無理由，應予駁回。
七、據上論結，本件上訴為無理由，依民事訴訟法第436 條之1
    第3 項、第449 條第1 項、第78條，判決如主文。
中    華    民    國    98    年    6     月    10    日
                  民事第二庭    審判長法  官  張世賢
                                      法  官  吳思怡
                                      法  官  胡晏彰
上正本證明與原本無異。
本判決不得上訴。
中    華    民    國    98    年    6     月    10    日
                                      書記官  郭松菊


司法院資訊處製作；財團法人民間司法改革基金會備份。
